臺灣臺北地方法院民事判決
109年度建字第375號
原      告  得呈工程股份有限公司


法定代理人  蔡裕峰  
訴訟代理人  周廷威律師
被      告  嘉基開發建設有限公司

法定代理人  張裕沛（原名：張振東）

訴訟代理人  王琬華律師
            薛智友律師
上列當事人間請求給付承攬報酬事件，經臺灣基隆地方法院以10
9年度建字第16號裁定移送前來，本院於民國111年7月11日言詞
辯論終結，判決如下：
    主  文
一、被告應給付原告新臺幣壹仟參佰柒拾伍萬參仟捌伍拾壹元，
    及自民國一一零年一月九日起至清償日止，按週年利率百分
    之五計算之利息。
二、訴訟費用由被告負擔。
三、本判決第一項於原告以新臺幣肆佰伍拾捌萬伍仟元為被告供
    擔保後，得假執行。但被告如以新臺幣壹仟參佰柒拾伍萬參
    仟捌伍拾壹元為原告供擔保後，得免為假執行。
　　事實及理由
一、原告起訴主張：
    原告於民國104年2月17日向訴外人利嘉營造有限公司（下稱
    利嘉公司）承攬基隆市○○區○○段000○0○地號之「和嘉苑」建
    案（下稱系爭建案）之水電工程（下稱系爭工程），並簽訂
    工程承攬合約書（下稱系爭契約），施工期間自104年10月2
    9日起至105年11月25日，共分10期，依約按期檢附單據向利
    嘉公司請領各期工程款，總計新臺幣（下同）832萬元，期
    間利嘉公司因資金問題致無法繼續給付原告剩餘項目之工程
    款，故原告與被告簽訂工程承攬合約補充協議書（下稱系爭
    補充協議），約定由被告給付原告後續期數之工程款。依系
    爭補充協議第4條「付款辦法修正」約款，三方共同約定自1
    05年12月1日起將剩餘工程款4368萬元，改由被告收回辦理
    計價付款，被告應按估驗計價比例明細表每期所定金額100%
    核付原告。惟原告自107年10月2日起至108年9月10日間分別
    完成如附表一所示之第27期至第30期工程項目及追加工程項
    目，並依系爭補充協議約定，按期檢附相關憑據，開立發票
    予被告請領第27期至第30期及追加工程款997萬3851元，另
    有原證5中項次15、23至25已完工但尚未計價項目共468萬元
    ，扣除被告已給付追加工程款90萬元，被告尚欠工程款1375
    萬3851元（計算式：0000000+0000000-000000=00000000）
    ，爰依系爭補充協議第4條約定及民法第490條、第505條規
    定提起本件訴訟，並聲明：㈠被告應給付原告1375萬3851元
    ，及自起訴狀繕本送達翌日起至清償日止，按週年利率5%計
    算之利息。㈡願供擔保，請准宣告假執行。
二、被告則以：
  ㈠被告並非系爭契約之立約人，基於債之相對性，自不因系爭
    契約而負有給付承攬報酬之義務。至系爭補充協議上所用被
    告大小章，均係由訴外人高天來保管，但被告未授權高天來
    或任何人得用印於系爭補充協議，亦未就給付後續工程款乙
    事為任何意思表示，而原告亦明知上情，依民法第169條但
    書之規定，系爭補充協議對被告並無不拘束力。
　㈡退步言之，縱系爭契約及系爭補充協議對被告生拘束力，原
    告施作之系爭工程存有多處瑕疵，經被告委請原告修補後仍
    未改善，甚至有部分瑕疵涉及結構等問題，無法改善，被告
    自得依民法第494條前段規定，請求減少報酬，從而得拒絕
    給付剩餘之款項。且被告請求原告修補未果後，另覓廠商修
    繕瑕疵，為此支出額外更新電線、打掉冷排管重作，廢棄物
    清運等修繕費用，而被告因系爭工程瑕疵所生之損害賠償請
    求權，於罹於時效前，與原告之承攬報酬請求權，其給付種
    類相同且均屆清償期，皆處於抵銷適狀，可為之抵銷。況兩
    造間從未就追加項目為議價或書面合意變更等語資為抗辯。
    並聲明：1.原告之訴駁回。2.如受不利判決，願供擔保，請
    准予宣告免為假執行。
三、兩造不爭執事項（見本院卷㈠第342至343頁，併酌予文字修
    正）：
　㈠被告於103年6月26日之股東會決議：「案由一：討論公司印
    信管理。決議：……登記印鑑章之公司大章由高天來保管，公
    司小章（負責人章）由高天來保管。」（見被證1，見本院
    卷㈠第51頁）。
  ㈡原告於104年2月17日向利嘉公司承攬基隆市○○區○○段000○0○
    地號之水電工程(即系爭工程)，雙方並簽訂工程承攬合約書
    (即系爭契約，見原證一，基院卷第29-41頁），合約期間10
    4年10月29日起至105年11月25日，原告完成第1期至第10期
    工程，依約按期檢附相關憑據向利嘉公司請領第1期至第10
    期工程款，總計832萬元。
  ㈢合約期間，利嘉公司因資金問題致無法繼續給付原告剩餘項
    目之工程款，故原告與業主即被告簽訂工程承攬合約補充協
    議書（見原證二，即系爭補充協議，基院卷第43-45頁)，約
    定由被告給付原告後續期數之工程款。依系爭補充協議第4
    條之「付款辦法修正」條款，三方共同約定自105年11月30
    日起剩餘工程款4368萬元，改由被告收回辦理計價付款，被
    告應按「估驗計價比例明細表」每期所定金額100%核付原告
    。系爭補充協議上所用之被告之公司大小章為真正。
  ㈣原告公司於107年4月20日傳真予被告之工程聯絡函，經被告
    於同年月23日回文說明：「貴公司承包七堵區明德段水電消
    防等相關工程，為配合進度趕工需求。貴公司提出趕工超出
    費用增加$1,302,857元(未稅)，以上金額經溝通議價後，雙
    方合意由嘉基開發建設針對貴公司趕工超支貼補$659,901元
    (未稅)達成協議」（見原證四，基院卷第87頁）。
  ㈤水電工程第一次變更報價總表、水電工程第二次變更報價總
    表上經李建志於108年2月20日回文書寫：「經與貴公司議價
    後140萬元(含稅)交得呈辦理李建志108/2/20」、「經與貴
    公司議價後以36萬元(含稅)交得呈辦理李建志108/2/20」（
    見原證四，基院卷第91頁、第93頁）。
  ㈥108年4月2日工程報價單上被告之公司大小章為真正，且下方
    「張振東108.4.17」為被告法定代理人張振東（現改名為張
    裕沛）親簽（見原證四，基院卷第97頁）。
  ㈦高天來為利嘉公司之總經理，原告公司之法定代理人蔡鈺峰
    為利嘉公司副總蔡碧雲之親弟弟。
  ㈧被告確有收受原告開立金額為208萬元、156萬元、234萬元、
    104萬2625元、1萬8375元、13萬200元、69萬2896元、176萬
    元、34萬9755元之發票（分見基院卷第55頁、61頁、67頁、
    75頁、81頁、85頁、89頁、95頁、99頁）。
四、兩造爭點（見本院卷㈠第344頁，併酌予文字修正）：
　㈠被告是否應受系爭契約及系爭補充協議拘束，依約給付承攬
    報酬？被告公司抗辯系爭補充協議上被告之公司大小章係總
    經理高天來所盜蓋，有無理由？有無表見代理之適用?
  ㈡原告依系爭契約、系爭補充協議及民法第490條規定，主張自
    107年10月2日起至108年9月10日間分別完成如附表一所示第
    27期至第30期之工程項目、追加工程項目，工程款合計997
    萬3851元，與原證五項次15、23至25已完工但尚未計價項目
    合計468萬元，扣除被告給付之90萬元，請求1375萬3851元
    是否有理由？
  1.兩造就追加工程是否有達成合意？
  2.系爭工程是否存有瑕疵？
  3.如確有瑕疵，被告是否有催告？其依民法第495條規定請求
    損害賠償並主張抵銷，是否已罹於民法第514條第1項規定之
    1年除斥期間而消滅？被告抗辯有無理由？
五、本院之判斷：
　㈠被告應受系爭契約及系爭補充協議拘束：
　1.按當事人主張有利於己之事實者，就其事實有舉證之責任，
    民事訴訟法第277條亦定有明文。又事實有常態與變態之分
    ，其主張常態事實者無庸負舉證責任，反之，主張變態事實
    者，則須就其所主張之事實負舉證責任（最高法院86年度台
    上字第891號判決意旨參照）。再按原告對於自己主張之事
    實已盡證明之責後，被告對其主張，如抗辯其不實並提出反
    對之主張者，則被告對其反對之主張，亦應負證明之責，此
    為舉證責任分擔之原則。又各當事人就其所主張有利於己之
    事實，均應負舉證之責，故一方已有適當之證明者，相對人
    欲否認其主張，即不得不更舉反證（最高法院99年度台上字
    第483號判決意旨參照）。
　2.次按由自己之行為表示以代理權授與他人，或知他人表示為
    其代理人而不為反對之表示者，對於第三人應負授權人之責
    任。但第三人明知其無代理權或可得而知者，不在此限，民
    法第169條亦定有明文。又所謂由自己之行為表示以代理授
    與他人，必須本人有具體可徵之積極行為，足以表見其將代
    理權授與他人之事實（最高法院100年度台上字第596號判決
    意旨參照）。
　3.兩造就被告公司大小章由高天來所保管之事實並不爭執（見
    前開不爭執事項㈠），且被告法定代理人張裕沛於本院110年
    1月21日言詞辯論期日明確表示就系爭契約及系爭補充協議
    不爭執等語（見本院卷㈠第38頁），依民事訴訟法第280條第
    1項規定應視同自認，復觀被告所提103年6月26日召開股東
    會之會議紀錄，亦可知高天來於被告公司擔任總經理，負責
    工程管理等情（見本院卷㈠第53頁），又酌原告主張系爭補
    充協議係被告用印後方提供予原告（見本院卷㈡第65頁），
    實已足以讓原告信任高天來有係有代理權之人，縱認被告所
    稱系爭補充協議係由高天來盜蓋屬實，仍應依民法第169條
    之規定，負本人之責任，即應受系爭補充協議之拘束。況被
    告就高天來盜蓋乙節，僅泛稱有相關訴訟或爭議，且高天來
    當時是利嘉公司總經理，蔡碧雲是利嘉公司副總，兩人皆知
    悉高天來就被告大小章只有保管權限。而原告法定代理人蔡
    裕豐是蔡碧雲之弟，因此系爭補充協議係無權代理用印乙節
    ，原告自也知悉，無從主張被告應負表見代理責任等語（見
    本院卷㈠第155頁）。然高天來、蔡碧雲即使分別任利嘉公司
    之總經理、副總職務，然亦難以據此認定蔡碧雲必然知悉高
    天來有無簽訂系爭補充協議之權限，再原告公司法定代理人
    蔡裕峰縱為蔡碧雲之弟，亦無從單以親屬關係即認定蔡裕豐
    得以知悉高天來無權簽訂系爭補充協議，被告復未就此盜蓋
    之變態事實為舉證，則無法為有利於被告之認定。
　4.觀系爭補充協議係由兩造及利嘉公司共同簽訂，內容包括第
    1條工程地點、第2條工程範圍、第3條工程合約總價、第4條
    付款辦法修正，並載明「其餘條款同原合約」等文字，是依
    其文義，被告應受系爭契約及系爭補充協議拘束，已足堪認
    定。　　
  ㈡原告依系爭契約、系爭補充協議及民法第490條規定，主張自
    107年10月2日起至108年9月10日間分別完成如附表一所示第
    27期至第30期之工程項目、追加工程項目，工程款合計997
    萬3851元，與原證五項次15、23至25已完工但尚未計價項目
    合計468萬元，扣除被告給付之90萬元，請求1375萬3851元
    是否有理由？
　1.按解釋意思表示，應探求當事人之真意，不得拘泥於所用之
    辭句，民法第98條亦定有明文。又按解釋契約，應於文義上
    及論理上詳為推求，以探求當事人立約時之真意，並通觀契
    約全文，斟酌訂立契約當時及過去之事實、交易上之習慣等
    其他一切證據資料，本於經驗法則及誠信原則，自該意思表
    示所根基之原因事實、主要目的、經濟價值、社會客觀認知
    及當事人所欲表示之法律效果，為全盤之觀察，以為判斷之
    基礎，不能徒拘泥字面或截取書據中一二語，任意推解致失
    其真意（最高法院104年度台上字第1877號判決意旨參照）
    。又所謂「監督付款」，通常係因承攬人因財務發生困難等
    情形，致已拖欠或可能拖欠次承攬人之相關工程款項，影響
    次承攬人進場施作之意願或工程進度，而由定作人、承攬人
    及次承攬人協議，於定作人與承攬人辦理估驗計價付款時，
    直接付款予次承攬人或指定之帳戶。使次承攬人願意繼續施
    工，完成工作。然監督付款之性質，究屬是否屬債務承擔、
    債權讓與、第三人利益契約或僅係指示給付（即付款方式之
    變更，原有債權債務關係仍不變更，即次承攬人並未取得直
    接向定作人請求給付工程款之權）或其他性質，仍應按雙方
    或三方之約定內容而定。
　2.系爭工程第27期至第30期工程款部分（即附表一編號1至編
    號4部分）及原證五項次15、23至25已完工但尚未計價項目
    工程款：
　⑴依系爭補充協議第4條第1款約定：「一、本工程之計價採分
    項方式計價，於每一工程項目完成並經甲方（即被告）核驗
    後，按『估驗計價比例明細表』每期所定之金額100％核付丙方
    （即原告），各工程項目計價金額如附表所示。」（見基院
    卷第45頁），是原告完成「機電工程估驗計價比例明細表」
    （下稱計價比例明細表）（見基院卷第47頁）所列工程項目
    時，被告應按該明細表所列金額核付原告。　
　⑵證人葉文斌於本院證稱：我是利嘉公司派駐工地負責收尾、
    修繕及交屋的監工，從108年8月到109年1月，我進工地時使
    用執照已經拿到、送水送電，天然瓦斯管也已經完成。已購
    戶會有一個交屋單等於驗收單，有問題就修繕，會跟建設公
    司反映，沒問題就約時間交權狀及鑰匙給客戶，房屋有缺失
    或瑕疵，我會協助修繕，我是負責建築的部分，水電部分就
    是原告處理，當時確實有遇到A棟1樓有「水管被鋼筋塞住」
    等4個瑕疵，原告有派人維修，交屋沒有問題，都已經交給
    已購戶，當初被告出售的戶數不多，已購戶都已處理完，離
    開後就交由業主處理等語（見本院卷㈡第57-60頁），依證人
    葉文斌於進場時，系爭工程之使用執照既已取得，則申請使
    用執照所需之竣工圖，亦必定完成並經政府檢查，佐原告提
    出臺灣電力公司、臺灣自來水股份有限公司用水用電資料查
    詢資料（即原證9，見本院卷㈡第43-45頁），併衡兩造就系
    爭建案於108年2月13日取得使用執照之事實均不爭執，是原
    告據此主張系爭工程均已施作完成，應屬可信，從而原告主
    張應依計價比例明細表給付系爭工程第27期至第30期工程款
    部分（即附表一編號1至編號4部分），於法要屬有據。
　⑶再自證人葉文斌證稱有負責交屋，已購戶持驗收單交屋等情
    ，自常情可推得系爭工程之衛浴設備應均已完成，再酌被告
    自承將系爭工程興建完成後44戶房屋（總共82戶）移轉所有
    權予尚昇公司用以抵債等情（見本院卷㈡第82頁）；佐原告
    亦提出不同戶別房屋點交清單（水電部分）（即原證7，見
    本院卷㈡第21-29頁），是依原告所舉，堪認原告已就系爭工
    程原證五項次15、23至25，即包括衛浴設備安裝完成、交屋
    、公共設施移交（初驗）、公共設施移交（覆驗）已完工乙
    節為相當之舉證，被告復未為其他反證，依前揭最高法院判
    決意旨，應為有利於原告之認定。
  3.追加工程（即附表一編號5至編號8部分）工程款部分：
　⑴系爭契約第4條「工程合約總價：…三、工程總價係固定金額
    ，除依本合約條款之規定為增或減外，如工程有變更經雙方
    議價辦理加減之。」（見基院卷第31頁）、第8條「工程變
    更：一、甲方（按即利嘉公司）對於本工程有隨時變更計畫
    及增減工程數量之權，甲方（按即利嘉公司）得行文通知，
    乙方（按即原告）不得異議。對於增減之數量，雙方參照合
    約所定單價計算增減之，乙方（按即原告）於收到變更圖樣
    或變更通知後以書面辦理追加減帳申請。如有新增之工程項
    目時，乙方（按即原告）須依甲方（按即利嘉公司）提出之
    項目核實計列，新增工程項目單價及分析表由雙方協議之」
    （見基院卷第33頁），系爭補充協議第3條第3款及第4款：
    「工程合約總價：…三、工程總價係固定金額，除依本合約
    條款之規定為增或減外，如工程有變更經參方議價辦理加減
    之。四、因業主針對管線辦理追減帳時則本合約依規定辦理
    之。」（見基院卷第43頁），系爭補充協議第4條：「付款
    辦法修正：本工程至105年11月30日止乙方(按即利嘉公司)
    已支付丙方（按即原告）第一期至第十期工程款共計000000
    0元（16%），剩餘工程款00000000元（84%）由甲方（按即
    被告）收回辦理計價付款，付款辦法依下列規定……。一、本
    工程之計價採分項方式計價，於每一工程項目完成並經甲方
    （按即被告）核驗後，按『估驗計價比例明細表』每期所定之
    金額100%核付丙方（按即原告），各工程項目記價金額如附
    表所示。二、交屋完成款必須於交屋全部完成，始辦理付款
    …。三、本工程每月底估驗一次，丙方（按即原告）於本月
    份實際完持爭工程計價單月底前提交甲方（按即被告），甲
    方（按即被告）審查合格後，並於次月25日支付50％15天期
    票50％為60天期票（遇國定假日則順延）。」，並載明「其
    餘條款同原合約」（見基院卷第43-45頁），是可知被告、
    利嘉公司、原告三方簽訂系爭補充協議，並非由被告承擔利
    嘉公司之系爭契約，而僅係變更系爭契約約定之付款辦法，
    由被告代利嘉公司給付系爭工程款（含變更追加減）予原告
    ，系爭契約之承攬關係仍僅存在於原告與利嘉公司間，被告
    亦為相同之主張（見本院卷㈡第76頁）。
　⑵系爭契約第8條第1款約定：「甲方（按即利嘉公司）對於本
    工程有隨時變更計畫及增減工程數量之權，甲方得行文通知
    ，乙方（按即原告）不得異議。對於增減之數量，雙方參照
    合約所定單價計算增減之，乙方（按即原告）於收到變更圖
    樣或變更通知後以書面辦理追加減帳申請。如有新增之工程
    項目時，乙方（按即原告）須依甲方（按即利嘉公司）提出
    之項目核實計列，新增工程項目單價及分析表由雙方協議之
    。」（見基院卷第33頁），是利嘉公司為完成系爭工程之需
    要，仍得依系爭契約指示或同意原告對於工程之變更追加減
    ，於原告完成追加減工程後，依系爭補充協議第4條約定，
    向被告請求給付工程款。又系爭契約之承攬關係固仍僅存在
    於原告與利嘉公司間，惟被告應係利嘉公司就系爭工程之定
    作人，即前開系爭補充協議中之「業主」，本得指示利嘉公
    司為工程之變更追加減，原告亦應按變更後之工程施作。原
    告完成該變更追加減工程後，應得依系爭補充協議第4條約
    定，向被告請求給付工程款。
　⑶附表一項次5「1樓柱子排水阻塞打石」、項次6「外管線開挖
    」：
　  查原告開立品名為「1F柱子排水阻塞打石」金額1萬2500元
    （未稅）、「屋頂排水通管」金額5000元（未稅），合計1
    萬8375元（含稅）、品名為「外管線開挖」金額13萬0200元
    （含稅），買受人均為被告，開立日期均為107年10月2日統
    一發票向被告請款，此有統一發票2紙在卷可稽為證（分見
    基院卷第81頁、第85頁），被告亦不爭執有收受該2紙發票
    ，稱會計事務均由利嘉公司處理，其並不知情，並抗辯未經
    書面辦理追加等語（分見本院卷㈠第158頁、卷㈡第76頁），
    然系爭補充協議既已議定由被告付款，且被告受系爭補充協
    議拘束，業經認定如前，且被告與利嘉公司間內部人事關係
    或財務糾葛，原告實無由知悉，況依前述，無論是被告或利
    嘉公司指示施作，均應依約付款，且系爭契約第8條中約定
    「對於增減之數量，雙方參照合約所定單價計算增減之，乙
    方（按即原告）於收到變更圖樣或變更『通知』後以『書面』辦
    理追加減帳『申請』」、「如有新增之工程項目時，乙方（按
    即原告）須依甲方（按即利嘉公司）提出之項目核實計列，
    新增工程項目單價及分析表由雙方協議之」，是如為數量增
    減，系爭契約已約明計價基準，則原告提出追加減帳申請並
    無應經被告同意之理，且「1樓柱子排水阻塞打石」、「外
    管線開挖」之工項，實際上應屬新增工程項目，依系爭契約
    第8條約定，本僅需協議，而無需書面辦理追加，且被告既
    收受發票而不於相當時期為反對之意思表示，況依系爭工程
    事件性質，原告與被告除此等工項外，尚有後述工項繼續施
    作，應認被告有可認為承諾之事實，依民法第161條第1項規
    定其契約為成立，則原告請求被告給付附表一項次5「1樓柱
    子排水阻塞打石」、項次6「外管線開挖」之工程款，應屬
    合法有據。
　⑷附表一項次7「配合趕工-加班補貼」：
　①觀107年4月20日原告工程聯絡函之回文說明記載：「…貴公司
    (按即被告)提出趕工超出費用增加＄1,302,857元（未稅），
    以上金額經溝通議價後，双方合意由嘉基開發建設針對貴公
    司趕工超支貼補＄659,901元（未稅）達成協議。…」，並蓋
    有被告公司大小章（見基院卷第87頁），是系爭工程變更通
    常施工作業，改採趕工方式施工，業經被告同意支付超支補
    貼，系爭工程既已完工，則原告主張被告應給付此部分費用
    ，應屬合法有據。
　②被告固抗辯前開工程聯絡函係利嘉公司經理陳漢陽所回文，
    陳漢陽乃無權代理等語（見本院卷㈠第157頁），然被告就陳
    漢陽無權代理卻能蓋用被告公司大小章乙節，並未為具體舉
    證或說明，即難認被告抗辯可信。
　⑷附表一項次8「水電變更(一,二次)」：
　  觀「水電工程第一次變更報價總表」手寫記載：「經與貴公
    司議價後以140萬元（含稅）交得呈辦理」、「李建志108/2
    /20」，「水電工程第二次變更報價總表」手寫記載：「經
    與貴公司議價後以36萬元（含稅）交得呈辦理」、「李建志
    108/2/20」（分見基院卷第91頁、第93頁），而被告復稱李
    建志為利嘉公司水電部門經理等語（見本院卷㈠第158頁），
    可知本項水電變更工程，業經利嘉公司指示原告追加施作，
    則原告應得請求被告給付該部分工程款176萬元（計算式：1
    40萬元+36萬元＝176萬元）。
　⑸附表一項次9「小公盤線路更換」：
　①觀108年4月2日工程報價單，金額34萬9755元（含稅），業經
    被告公司法定代理人張振東（現改名為張裕沛）簽名確認，
    此有前開工程報價單在卷可稽（見基院卷第97頁）。可知本
    項追加工程，業經被告公司同意施作，原告應得請求本項工
    程費用34萬9755元（含稅）。
　②至被告抗辯該前述報價單係就「小公盤線路更換電氣工程配
    合台電審圖修正」工程之報價，該工程實係因原告偷工減料
    ，擅自變更電線管線（縮小規格致與標準規格不符），經主
    管機關查核後命修正始為之，係修補原有瑕疵云云（見本院
    卷㈠第158頁）。然查：被告並未舉證證明本項追加工程係因
    原告工程有瑕疵而須變更追加施作，被告既已同意原告之追
    加工程及報價，自應按該報價金額給付予原告。
  4.系爭工程是否存有瑕疵？
　⑴按工作有瑕疵者，定作人得定相當期限，請求承攬人修補之
    ；承攬人不於前條第一項所定期限內修補瑕疵，或依前條第
    三項之規定拒絕修補或其瑕疵不能修補者，定作人得解除契
    約或請求減少報酬；因可歸責於承攬人之事由，致工作發生
    瑕疵者，定作人除依前二條之規定，請求修補或解除契約，
    或請求減少報酬外，並得請求損害賠償，民法第493條第1項
    、第494條及第495條第1項規定分別定有明文。是定作人瑕
    疵擔保損害賠償請求權，係基於定作人與承攬人間之承攬關
    係所生，倘雙方自始並無承攬關係存在，前開規定損害賠償
    請求權自無從發生。
　⑵原告與被告、利嘉公司三方簽訂系爭補充協議後，並未變 更
    系爭契約之承攬關係，系爭契約之承攬關係仍僅存在於利嘉
    公司與原告間，業經認定如前，則兩造間就系爭工程，既無
    承攬關係存在，被告自無從援引前開民法第495條等規定，
    主張其有瑕疵損害賠償請求權。
　⑶再被告執被證3主張曾催告原告修補乙節，然觀被證3「水電
    工期進度表」其上固有以手寫記載「PS.B1污水幹管修改自
    然放流加透氣管施作（責任歸屬未確定）」，並有原告受僱
    人簽名及被告法定代理人簽名（見本院卷㈠第161頁），以文
    義言，已無法推得此屬原告施作之瑕疵或有催告原告之意思
    表示，據此已難認被告已取得減少報酬請求權。況依證人葉
    文斌前開證述，亦可知原告就有瑕疵部分均已為修繕，方能
    點交房屋給系爭建案已購戶等情，佐被告自陳：葉文斌係利
    嘉公司派駐和嘉苑之工地主任，並非修繕期間才開始擔任工
    地主任等語（見本院卷㈡第47頁），此與證人葉文斌所證派
    駐系爭建案時點大致符合，亦與被證3「水電工期進度表」
    上時間相合，是原告主張被告抗辯之瑕疵非其施作所致乙情
    ，亦屬可信。基此，實難認原告施作系爭工程存有瑕疵，從
    而被告以瑕疵修補費用主張抵銷乙節，亦均屬無據。
  5.基上，原告依系爭契約、系爭補充協議及民法第490條規定
    ，主張被告應給付如附表一所示第27期至第30期之工程項目
    、追加工程項目，工程款合計997萬3851元，與原證五項次1
    5、23至25已完工但尚未計價項目合計468萬元，扣除被告給
    付之90萬元，合計1375萬3851元（計算式：0000000+000000
    0-000000=00000000），應為有理由。　
六、末按給付無確定期限者，債務人於債權人得請求給付時，經
    其催告而未為給付，自受催告時起，負遲延責任。其經債權
    人起訴而送達訴狀，或依督促程序送達支付命令，或為其他
    相類之行為者，與催告有同一之效力；遲延之債務，以支付
    金錢為標的者，債權人得請求依法定利率計算之遲延利息；
    應付利息之債務，其利率未經約定，亦無法律可據者，週年
    利率為百分之5，民法第229條第2項、第233條第1項前段及
    第203條分別定有明文。是本件原告主張自起訴狀繕本送達
    翌日起即110年1月9日至清償日止（見本院卷㈠第33頁），按
    週年利率5%計算之利息，於法有據，應予准許。
七、綜上所述，本件原告依系爭補充協議第4條約定及民法第490
    條、第505條規定，請求被告給付1375萬3851元，及自110年
    1月9日起至清償日止，按週年利率5%計算之利息，為有理由
    ，應予准許。
八、本件原告勝訴部份，兩造分別陳明願供擔保請准宣告假執行
    或免為假執行，核無不合，爰分別酌定相當之擔保金額，予
    以准許。
九、本件事證已臻明確，兩造其餘攻擊防禦方法及所提證據，經
    本院斟酌後，認均不足以影響本判決之結果，自無逐一詳予
    論駁之必要，併此敘明。
十、訴訟費用負擔之依據：民事訴訟法第78條。
中　　華　　民　　國　　111 　年　　8 　　月　　4 　　日
                  民事工程法庭    法　官　何佳蓉
以上正本係照原本作成。
如對本判決上訴，須於判決送達後20日內向本院提出上訴狀。如
委任律師提起上訴者，應一併繳納上訴審裁判費。
中　　華　　民　　國　　111 　年　　8 　　月　　8 　　日
                                  書記官　陳立俐
附表一：
編號 請款期別 請款項目 請款日期 請款金額 本院判准金額 1 第27期 1.室內插座開關安裝 2.室內弱電設備安裝 107年10月25日 2,080,000元 2,080,000元 2 第28期 1.衛浴設備設備安裝完成 2.消防/給排水泵浦安裝完成 3.電燈安裝完成 107年11月25日 1,560,000元 1,560,000元 3 第29期 消防檢查完成 107年12月25日 2,340,000元 2,340,000元 4 第30期 送水/送電完成 108年5月25日 1,042,625元 1,042,625元 5 追加工程 1樓柱子排水阻塞打石 107年10月2日 18,375元 18,375元 6 追加工程 外管線開挖 107年10月2日 130,200元 130,200元 7 追加工程 配合趕工-加班補貼 108年1月9日 692,896元 692,896元 8 追加工程 水電變更(一,二次) 108年3月13日 1,760,000元 1,760,000元 9 追加工程 小公盤線路更換 108年6月5日 349,755元 349,755元 合計:9,973,851元已付款:900,000元      共積欠:9,073,851元